行　政　法　院　判　決　　　　　　　　　　　　　八十八年度判字第四○三三號
　　原　　　告　甲○○
　　被　　　告　監察院
右當事人間因申報公職人員財產事件，原告不服監察院中華民國八十七年八月二十四
日八七院台訴字第八七三二○一○一六號再訴願決定，提起行政訴訟。本院判決如左
︰
　　主  文
原告之訴駁回。
　　事  實
緣原告係高雄縣田寮鄉鄉長，為公職人員財產申報法第二條第一項第八款所列之公職
人員，依同法第四條第一款規定，應於申報期限內自動向被告申報財產。惟原告於民
國（下同）八十五年十二月二十日向被告申報之財產，其中漏報高雄縣田寮鄉農會活
期存款七九五、七九四元，有故意申報不實，被告乃依同法第十一條第一項後段規定
以八十七年二月二十五日院台申肆字第八七一八○○一二七號處罰鍰新台幣（下同
）陸萬元之處分，原告不服，循序提起訴願遭駁回，原告仍有未服，遂向本院提起行
政訴訟。茲摘兩造訴辯意旨如次：
原告起訴意旨略謂︰原告七十九年三月一日起就任田寮鄉鄉長，因原告上班在田寮鄉
而實際居住遠在燕巢鄉，因此在就職半月內之七十九年三月十五日即在田寮鄉農會開
立該帳號，專作為平日撥入田寮鄉公所之薪水及特別費等之用，並將該存摺、印章全
委交由鄉公所秘書孫詩惟小姐全權處理並長時保管放各鄉公所內，以便她代原告支付
一些雜支及應付帳款等，該存褶除存提入與本人職務有關之薪津外，原告從未存入其
他現金，此有田寮鄉農會八十六年十月二十九日田鄉農信字第三三八號函檢附原告活
期存款帳號十二月份交易往來明細表足稽，一切收支均委由秘書孫詩惟全權處理，此
有孫詩惟之證明書足稽，該存摺雖於八十六年十二月間，存提情形頻繁（十二月一日
至十九日共無摺存八三筆，有摺提領四筆）惟均係由孫詩惟經手原告確實不知，而雖
該存摺於八十五年十二月二十日原告填載上開財產申報表之前一日（十二月十九日）
尚提領一筆七二、○五○元之現金，就因該存摺均交由孫詩惟全權處理，原告並不知
情所以八十六年十二月二十日在家中填報時仍疏漏該存摺應係常情，然被告欠查，逕
行處分與決定故意不報，原告豈能心服。被告向公職人員財產申報處調閱原告八十二
年至八十四年財產申報表得知原告於八十二年至八十五年之財產申報表，有關存款欄
項均無田寮鄉農會存款之記載，即可明瞭原告於八十二年因在第一年申報時即疏忽漏
報田寮鄉農會存款部分，因該存摺八年來確均交由秘書孫詩惟保管，申報時八十三年
參照八十二年之申報表，八十四年之申報參照八十三年之申報表，才導致自八十二年
八十三年及八十四年，連續四年均漏報，否則那有其他五本存摺均實報，獨漏田寮鄉
農會由秘書保管這本存摺之理？依上開說明，足見原告確因申報時疏忽，非蓄意漏申
報。有關申報八十二年十二月二十日當月提領頻繁，而且八十五年十二月十九日尚提
領七萬二千零五十元，如係由原告自用並自行提領，理應整萬當不至有二千又零頭五
十元之情，顯係孫秘書代付原告之一般應付簽帳單等，因為簽帳款等長年以來，只要
經原告之秘書確認係為原告所簽名應付款那有不代原告提領以予清帳之理，然遭被告
判處原告知情，故意不依實申報，原告豈能心服，原告就是因確非故意不依實申報而
被判罰鍰因此才數度訴願。八年來原告從未親自到農會提款，此情可請鈞院向高雄縣
田寮鄉農會查證，也從未親自用印再交由秘書提款，此有孫詩惟秘書可資查詢為證，
因為該存摺及私章八年內均委由秘書全權處理，同時該私章亦為鄉公所向上請領款及
對外簽發公庫支票等之用印及天天用及，原告委交由秘書代行，應屬正常之舉。因原
告申報當時係在燕巢自宅申報，一時疏忽忘了田寮鄉公所尚有該本存摺，原告並非痴
呆，因今資訊發達，存款數怎騙得了有心人再依實申報對原告亦無絲毫損失誰又甘冒
被查覺被罰之理，如今竟被處以故意不申報，原告怎能心服，罰款陸萬元事小，但人
格為重，既非蓄意漏報，純屬一時疏忽而漏報豈可濫罰，是依法提出行政訴訟，爾後
當必不再重犯此疏忽。原處分逕予裁處，不能令人折服，本件原處分及訴願遽予裁罰
，顯有違誤，爰求為判決，將訴願決定及原處分均撤銷等語。
被告答辯意旨略謂︰按公職人員應申報之財產如左：一不動產、船舶、汽車及航空器
。二一定金額以上之存款、外幣、有價證券及其他其有相當價值之財產。三一定金額
以上之債權、債務及對各種事業之投資。公職人員之配偶及未成年子女所有之前項財
產，應一併申報。」、「公職人員應申報之財產，為各該申報日，其本人、配偶及未
成年子女所有之本法第五條第一項各款所列之財產。」公職人員財產申報法第五條、
及其施行細則第十條第六項定有明文。所稱之「一定金額」，依同法施行細則第十九
條第一項規定，為「存款、有價證券、債權、債務及對各種事業之投資，每類之總額
為新台幣一百萬元或有價證券之上市股票總額為新台幣五十萬元。」，又同法第十一
條第一項規定：「公職人員明知應依規定申報，無正當理由不為申報，處新台幣六萬
元以上三十萬元以下罰鍰。其故意申報不實者：亦同。」查原告於八十五年十二月二
十日向被告辦理定期申報財產，經向財產主管機關（構）或團體查詢所得資料，有關
存款部分，原告原應申報八筆存款，金額應為一、三九四、五三七‧六元，惟原告有
三筆存款未申報，包括華南銀行支票存款一、六○八‧八元，第一銀行支票存款二二
五‧二五元及高雄縣田寮鄉農會活期存款七九五、七九四元，經被告函請原告說明，
其中第一、二筆存款，原告稱其金額在二十萬元以下，誤以為不必申報等語，經被告
認定以其金額微小，應非故意申報不實。至田寮鄉農會存款未申報之部分，原告則辯
稱係因其任職田寮鄉長八年期間，該農會之存摺，均委由鄉公所秘書孫詩惟君保管，
致原告於燕巢鄉之住宅填載本申報表時，不慎疏漏，並非故意不報云云。惟查，原告
於就職田寮鄉長後即開立該帳戶作為平日撥入田寮鄉公所之薪水及特別費之用，且於
八十六年十二月份之提存情形頻繁，甚至原告填載財產申報表之前一日（八十五年十
二月十九日）尚有提領一筆七二、○五○元之現金，縱如原告所稱平日存摺係交由鄉
公所秘書保管，然由該帳戶之用途及使用情形觀之，實無不知或遺忘之理，尤以原告
應申報之存款總計僅一、三九四、五三七‧六元，而本筆未申報之存款，其金額即高
達七十九萬餘元，佔應申報存款二分之一強，實非少數，與原告申報之資料相比對，
其所申報存款之金額多者二十萬元，少者僅一萬餘元，豈有申報小額存款而疏未申報
大額存款之可能，蓋依原告之認知，對於二十萬元之下之金額設為不必申報，則高達
七十九萬餘元之金額又會遺漏，顯難自圓其說。是原告辯稱係因疏忽漏未申報本筆存
款，應係卸責之詞，實無足採。又查，原告復稱其於八十二年第一次申報財產時即疏
漏申報田寮鄉農會之存款部分，嗣後每年之申報均參照前一年之申報表加以填載，以
致四年均漏報，顯見其非蓄意漏報等語，與原告前稱因存摺放在田寮鄉公所，而其係
於燕巢鄉之住所填載申報表，以致疏漏之理由有所出入，亦經訴願決定機關具體指明
並予駁回，亦徵其有未據實申報之情事，實無庸置疑，爰求為判決駁回原告之訴等語
。
　　理  由
按公職人員應申報之財產如左：一不動產、船舶、汽車及航空器。二一定金額以上之
存款、外幣、有價證券及其他其有相當價值之財產。三一定金額以上之債權、債務及
對各種事業之投資。公職人員之配偶及未成年子女所有之前項財產，應一併申報。」
、「公職人員明知應依規定申報，無正當理由不為申報，處新台幣六萬元以上三十萬
元以下罰鍰。其故意申報不實者：亦同。」公職人員財產申報法第五條、第十一條第
一項定有明文，又「公職人員應申報之財產，為各該申報日，其本人、配偶及未成年
子女所有之本法第五條第一項各款所列之財產。」、「存款、有價證券、債權、債務
及對各種事業之投資，每類之總額為新台幣一百萬元或有價證券之上市股票總額為新
台幣五十萬元。」，公職人員財產申報法施行細則第十條第六項、第十九條第一項亦
有明文。查本件原告係高雄縣田寮鄉鄉長，為公職人員財產申報法第二條第一項第八
款所列之公職人員，依同法第四條第一款規定，應於申報期限內自動向被告申報財產
，惟原告於八十五年十二月二十日向被告申報之財產，為查原告於八十五年十二月二
十日向被告辦理定期申報財產，有關存款部分，原告原應申報八筆存款，金額應為一
、三九四、五三七‧六元，惟原告有三筆存款未申報，包括華南銀行支票存款一、六
○八‧八元，第一銀行支票存款二二五‧二五元（此二筆存款經被告認定其金額微小
原告應非故意申報不實）及高雄縣田寮鄉農會活期存款七九五、七九四元（下稱系爭
存款）之事實，為兩造所不爭，且有公職人員財產申報表影本、財政部財稅資料中心
調卷資料明細表、高雄縣田寮鄉農會八十六年十月二十九日田鄉農信字第三三八號函
等附原處分卷可稽，是系爭存款原告未為申報，相當明確，有爭執者，僅繫乎原告對
於系爭存款之漏報，是否出於故意而已。查原告辯稱係因其任職田寮鄉長八年期間，
該農會之存摺，均委由訴外人鄉公所秘書孫詩惟保管，致原告於燕巢鄉之住宅填載本
申報表時，不慎疏漏，並非故意不報云云。惟查，原告於就職田寮鄉長後即開立該帳
戶作為平日撥入田寮鄉公所之薪水及特別費之用，且於八十六年十二月份之提存情形
頻繁，甚至原告填載財產申報表之前一日（八十五年十二月十九日）尚有提領一筆七
二、○五○元之現金，縱如原告所稱平日存摺係交由鄉公所秘書保管，然由該帳戶之
用途及使用情形觀之，實無不知或遺忘之理，尤以原告應申報之存款總計僅一、三九
四、五三七‧六元，而本筆未申報之存款，其金額即高達七十九萬餘元，佔應申報存
款二分之一強，實非少數，與原告申報之資料相比對，其所申報存款之金額多者二十
萬元，少者僅一萬餘元，豈有申報小額存款而疏未申報大額存款之可能，蓋依原告之
認知，對於二十萬元之下之金額設為不必申報，則高達七十九萬餘元之金額又會遺漏
，顯難自圓其說。且原告身為高雄縣田寮鄉鄉長，八十四年度之薪津收入為一、二四
一、六七三元，有財政部財稅資料中心函附財政部臺灣省南區國稅局各類所得扣繳暨
免扣繳憑單影本附原處分卷可稽，此收入為原告重要之收入，均係存入田寮鄉農會，
而本件原告申報時，其尚有系爭存款七九五、七九四元之多，原告推稱係因疏忽漏未
申報，應係卸責之詞，實無足採。又原告復辯稱其於八十二年第一次申報財產時即疏
漏申報田寮鄉農會之存款部分，嗣後每年之申報均參照前一年之申報表加以填載，以
致四年均漏報，顯見其非蓄意漏報等語，與原告前稱因存摺放在田寮鄉公所，而其係
於燕巢鄉之住所填載申報表，以致疏漏之理由有所出入，亦經訴願決定機關具體指明
並予駁回，其有未據實申報之情事，至為明確。至於原告是否曾親自至農會提領存款
，與其委託何人提領，均與原告故意漏報無關，原告請求本院向高雄縣田寮鄉農會查
證原告從未親自到農會提款，及向訴外人孫詩惟查詢，均核無必要。從而，原處分認
事用法並無不合，訴願決定及再訴願決定遞予維持，亦無違誤，原告起訴意旨並無理
由，應予駁回。
據上論結，本件原告之訴為無理由，爰依行政訴訟法第二十六條後段，判決如主文。
中    華    民    國     八十八      年     十一     月      三十       日
                    行 政 法 院 第 二 庭
                                審 判 長 評  事      陳  石  獅
                                         評  事      彭  鳳  至
                                         評  事      黃  合  文
                                         評  事      林  茂  權
                                         評  事      王  立  杰
右  正  本  證  明  與  原  本  無  異
                                         法院書記官  王  福  瀛
中    華    民    國     八十八      年     十一     月      三十       日
